【裁判字號】    92,苗小,273
【裁判日期】    920826
【裁判案由】    侵權行為損害賠償
【裁判全文】
臺灣苗栗地方法院民事小額判決  九十二年度苗小字第二七三號
    原      告  華南產物保險股份有限公司臺中分公司
    法定代理人  丁○○
    訴訟代理人  乙○○
    被      告  丙○○
    訴訟代理人  甲○○
右當事人間請求侵權行為損害賠償事件，本院判決如左：
    主      文
被告應給付原告新臺幣貳仟參佰貳拾元，及自民國九十二年五月二十七日起至清償日
止，按年息百分之五計算之利息。
原告其餘之訴駁回。
訴訟費用新臺幣肆佰參拾柒元，由被告負擔十分之三；餘由原告負擔。
本判決第一項得假執行。
    事實及理由
壹、原告之聲明：被告應給付原告新臺幣（下同）七千二百十元，及自支付命令送達
    翌日起至清償日止，按年息百分之五計算之利息。
貳、事實摘要：
  一、原告起訴主張：訴外人洪輝銘於民國九十一年四月十四日上午八時許，駕駛原
      告所承保訴外人梁春蘭所有車牌號碼Ｙ五－三三五○號自用小客車，行經苗栗
      縣頭份鎮○○路二二三號時，遭被告丙○○駕駛車牌號碼ＬＱ－一九三八號自
      用小客車，自後追撞而受損。上開車牌號碼Ｙ五－三三五○號自用小客車受損
      後，業經和順裕汽車有限公司以七千二百十元修繕完畢，原告並已理賠在案，
      其中零件費為六千八百六十七元，營業稅三百四十三元，依保險法第五十三條
      規定，原告已代位取得損害賠償請求權。爰依民法第一百九十六條規定，請求
      被告賠償如訴之聲明所示之金額及利息等語。被告則未於言詞辯論期日到場，
      惟據其以書狀陳稱：本件係因訴外人洪輝銘違反不得在雙白線變換車道之規定
      ，自外側車道切入內側車道，始導致渠所駕駛之前揭車輛右前方與洪輝銘車之
      左後方擦撞，渠並無過失等語。
參、法院之判斷：
  一、本件被告經合法通知，未於言詞辯論期日到場，核無民事訴訟法第三百八十六
      條各款所列情形，爰依原告之聲請，由其一造辯論而為判決。
  二、原告主張右揭肇事及車輛受損之事實，業據其提出行車執照、洪輝銘駕駛執照
      、汽車出險警方案情形調查報告表、估價單、統一發票、汽車保險賠款滿意書
      及車損照片一張等件為證（附在支付命令卷），復經本院依職權向苗栗縣警察
      局頭份分局調閱道路交通事故調查報告表、道路交通事故處理紀錄登記簿查明
      屬實（見本院卷第二三至二八頁），自堪信原告此部份主張為真實。
  三、惟原告主張：當時係訴外人洪輝銘於前揭時地因號誌為紅燈暫停之際，遭被告
      丙○○自後追撞一節，則為被告所否認，並以：本件係因訴外人洪輝銘違反不
      得在雙白線變換車道之規定，自外側車道切入內側車道，始導致渠車右前方與
      洪輝銘車之左後方擦撞，渠並無過失等語置辯。經查：本件依肇事雙方均於其
      上簽名之道路交通事故處理紀錄登記簿所載肇事經過為：「乙方（指洪輝銘）
      於上述時地，因紅燈停止狀態下，被甲方（指丙○○）追撞。甲車車頭受損，
      乙車車後保險桿受損」（見本院卷第二八頁），足認本件係洪輝銘之車因等候
      紅燈號誌停止之際，遭被告未注意車前狀況自後追撞所致，原告主張被告不慎
      自後追撞洪輝銘之車等語，堪以採信。被告所辯，洵無足採。
  四、按不法毀損他人之物者，被害人得請求賠償其物因毀損所減少之價額，民法第
      一百九十六條定有明文。又按請求賠償物被毀損所減少之價值，得以修復費用
      為估價標準，但以必要者為限，例如修理材料費以新品換舊品應予折舊（參照
      最高法院七十七年第九次民事庭會議決議）。本件原告所承保訴外人洪輝銘駕
      駛之上開汽車，因前述事故受損經送修，計支出修車費七千二百十元，其中零
      件材料費為六千八百六十七元，營業稅三百四十三元，業據原告提出和順裕汽
      車有限公司開具之統一發票為證（附在支付命令卷），自堪採信。而上開受損
      汽車原發照日期係八十八年七月二十九日，有卷附行車執照可稽（附在支付命
      令卷），至車禍發生即受損之九十一年四月十四日止，計二年八月又十七日，
      依上開說明，修理材料費六千八百六十七元部分應予折舊，方屬公允。依行政
      院所頒「固定資產耐用年數表」及「固定資產折舊率表」規定，自用小客車耐
      用年數為五年，依定率遞減法每年折舊千分之三六九計算，並據營利事業所得
      稅結算申報查核準則第九十五條第八項所定「依固定資產提列折舊採用定率遞
      減法者，以一年為計算單位，其使用期間未滿一年者，按實際使用之月數相當
      於全年之比例計算之，不滿一月者，以一月計。」上開受損車輛實際使用年數
      為二年八月又十七日，應以二年九月計，則扣除折舊後之零件費用為一千九百
      七十七元【6,867x（1-0.369）=4,33 3;4,333x（1-0.369）=2,734;2,734x0.3
      69x9/12=757;0000-000=1,977元，元以下四捨五入】，是本件原告得請求之修
      理費為零件費一千九百七十七元及營業稅三百四十三元，合計為二千三百二十
      元。
  五、再按被保險人因保險人應負保險責任之損失發生，而對於第三人有損失賠償請
      求權者，保險人得於給付賠償金額後，代位行使被保險人對於第三人之請求權
      ；但其所請求之數額，以不逾賠償金額為限，保險法第五十三條第一項定有明
      文。本件原告已賠付被保險人梁春蘭上開汽車之修理費七千二百十元，依上開
      規定，自得代位梁春蘭行使對被告之侵權行為損害賠償請求權，請求被告賠償
      必要之修復費用。從而，原告依民法第一百九十六條及保險代位之法律關係，
      請求被告給付上開修復費用二千三百二十元，及自支付命令送達翌日（即九十
      二年五月二十七日）起至清償日止，按年息百分之五計算之利息，為有理由，
      應予准許。逾此範圍之請求，即屬無據，應予駁回。
  六、本件係訴訟標的金額在十萬元以下之民事小額訴訟，本院判決被告敗訴部分，
      依民事訴訟法第四百三十六條之二十規定，應依職權宣告假執行。
  七、據上論結，本件原告之訴為一部有理由，一部無理由，依民事訴訟法第四百三
      十六條之二十三、第四百三十六條第二項、第三百八十五條第一項前段、第七
      十九條但書、第四百三十六條之二十，判決如主文。
中      華      民      國        九十二    年    八    月    二十六    日
                                  臺灣苗栗地方法院苗栗簡易庭
                                                  法      官  黃佩韻
右為正本係照原本作成。
如不服本判決，應於送達後二十日內，以判決違背法令為理由，向本院提出上訴狀並
表明上訴理由（上訴理由應表明一、原判決所違背之法令及其具體內容；二、依訴訟
資料可認為原判決有違背法令之具體事實），如於本判決宣示後送達前提起上訴者，
應於判決送達後廿日內補提上訴理由書（須附繕本）。
                                                  法院書記官  黃秀娟
中      華      民      國        九十二    年    八    月    二十六    日


司法院資訊處製作；財團法人民間司法改革基金會備份。
